【裁判字號】    97,上訴,1219
【裁判日期】    970624
【裁判案由】    違反毒品危害防制條例
【裁判全文】
臺灣高等法院臺中分院刑事判決        97年度上訴字第1219號
上  訴  人  臺灣彰化地方法院檢察署檢察官
被      告  甲○○
上列上訴人因被告毒品危害防制條例案件，不服臺灣彰化地方法
院97年度訴字第513號，中華民國97年3月31日第一審判決（起訴
案號：臺灣彰化地方法院檢察署97年度毒偵字第224號），提起
上訴，本院判決如下：
    主  文
原判決撤銷。
甲○○施用第一級毒品，累犯，處有期徒刑壹年。
    事  實
一、甲○○前於民國（下同）94年間因施用第一、二級毒品案件
    ，經臺灣彰化地方法院94年度訴字第959號刑事判決分別判
    處有期徒刑八月、四月，應執行有期徒刑十一月確定；復因
    連續施用第一、二級毒品案件，經該法院94年度訴字第1805
    號刑事判決分別判處有期徒刑九月、六月，應執行有期徒刑
    一年二月確定；又於95年間因偽造文書案件，經該法院95年
    度斗簡字第105號刑事簡易判決判處有期徒刑四月確定。上
    開案件經入監接續執行，於96年5月22日因縮短刑期假釋出
    監並付保護管束，其保護管束期間原應至97年4月8日始行屆
    滿，惟依96年7月16日生效施行之中華民國九十六年罪犯減
    刑條例第2條第2項前段之規定，時值假釋中之被告，於該條
    例施行之日起，視為已依同條例第2條第1項第3款規定減其
    宣告刑二分之一，毋庸聲請裁定減刑，是其於視為減刑後保
    護管束期滿之96年5月25日未經撤銷假釋，即視為執行完畢
    。其前於93年間因施用毒品案件，經該法院以93年度毒聲字
    第855號裁定送觀察勒戒後，認無繼續施用毒品傾向，於93
    年11月18日執行完畢釋放，經臺灣彰化地方法院檢察署檢察
    官以93年度毒偵字第3146號為不起訴處分確定。詎其猶不知
    悔改，明知海洛因業經公告為毒品危害防制條例第2條第2項
    第1款所列管之第一級毒品，不得非法持有、施用，復另基
    於施用第一級毒品海洛因之犯意，於96年11月29日中午12時
    許，在其彰化縣田尾鄉○里村○○路○段110號居所內，將
    海洛因摻水以注射針筒注入體內之方式，施用第一級毒品海
    洛因一次。嗣經警方於96年12月1日晚上7時45分，在彰化縣
    田尾鄉○○路○段處臨檢而查獲，且於同日晚上8時5分採尿
    送驗後，始知上情。
二、案經彰化縣警察局北斗分局報請臺灣彰化地方法院檢察署檢
    察官偵查起訴。
    理  由
一、被告甲○○經傳未到庭，惟其於上揭時地施用第一級毒品海
    洛因一次之事實，業於原審坦承不諱（原審97年3月19日審
    判筆錄），被告經警查獲並採尿送驗結果，呈嗎啡陽性反應
    ，復有詮昕科技股份有限公司96年12月13日6C100002號濫用
    藥物尿液檢驗報告、應受尿液檢驗人尿液檢體採集送驗紀錄
    表、採集尿液同意書各1紙（偵卷第7至9頁）附卷可佐。按
    海洛因施用入人體後水解還原成嗎啡，再循嗎啡之代謝方式
    排出體外，業據行政院衛生署藥物食品檢驗局73藥檢壹字第
    030221號函說明綦詳，且依醫學臨床實驗及根據英國藥學會
    出版Isolation and Indentification of Drugs一書第2版
    載明：口服或注射海洛因後可快速吸收，並於血液中迅速代
    謝成6—乙醯嗎啡，然後轉變成嗎啡；再毒品施用後於尿液
    、血液中可檢出之最大時限，與施用劑量、施用頻率、施用
    方式、施用者飲水量之多寡、個人體質、檢體收集時間點及
    所用檢測方法之靈敏度等因素有關，因個案而異，一般於尿
    液中可檢出之最大時限，古柯鹼為施用後1至4天、海洛因為
    2至4天、嗎啡為2至4天、大麻為1至10天、安非他命為1至4
    天、甲基安非他命為1至5天、MDMA為1至4天、MDA為1至4天
    、Ketamine為2至4天等語，業經行政院衛生署管制藥品管理
    局92年7月23日管檢字第0920005609號函載明明確。是被告
    自白，堪認與事實相符，其犯行洵堪認定。另犯毒品危害防
    制條例第10條施用第一級毒品之罪者，檢察官應先將被告送
    勒戒處所觀察勒戒，經觀察勒戒後，認無繼續施用毒品傾向
    者，應由檢察官為不起訴之處分，且經觀察勒戒執行完畢釋
    放後，五年內再犯第10條之罪，檢察官應依一般刑事訴訟程
    序予以起訴論罪科刑，此觀諸毒品危害防制條例第20條第1
    項、第2項、第23條第2項前段規定自明。經查，被告前於93
    年間因施用毒品案件，經臺灣彰化地方法院以93年度毒聲字
    第855號裁定送觀察勒戒後，認無繼續施用毒品傾向，於93
    年11月18日執行完畢釋放，經臺灣彰化地方法院檢察署檢察
    官以93年度毒偵字第3146號為不起訴處分確定等情，有臺灣
    高等法院被告前案紀錄表、臺灣彰化地方法院檢察署刑案資
    料查註紀錄表附卷可參。被告於觀察勒戒執行完畢釋放後五
    年內，再犯本件施用毒品罪，依毒品危害防制條例第23條第
    2項之規定，應依法論科。
二、按海洛因為毒品危害防制條例第2條第2項第1款所明定之第
    一級毒品。故核被告所為，係犯同條例第10條第1項之施用
    第一級毒品罪。被告為施用而持有第一級毒品之低度行為，
    為施用之高度行為所吸收，不另論罪。被告前於94年間因施
    用第一、二級毒品案件，經臺灣彰化地方法院94年度訴字第
    959號刑事判決分別判處有期徒刑八月、四月，應執行有期
    徒刑十一月確定；復因連續施用第一、二級毒品案件，經該
    法院94年度訴字第1805號刑事判決分別判處有期徒刑九月、
    六月，應執行有期徒刑一年二月確定；又於95年間因偽造文
    書案件，經該法院95年度斗簡字第105號刑事簡易判決判處
    有期徒刑四月確定。上開案件經入監接續執行，於96年5 月
    22日因縮短刑期假釋出監並付保護管束，其保護管束期間原
    應至97年4月8日始行屆滿，有臺灣高等法院被告前案紀錄表
    在卷可稽，惟被告先前所犯各罪，犯罪時間均在96年4月24
    日以前，且非中華民國九十六年罪犯減刑條例第3條第1項所
    定不得減刑之罪，合於減刑條件，又該條例係於被告假釋中
    之96年7月16日生效施行，依該條例第2條第2項前段之規定
    ，時值假釋中之被告，於該條例施行之日起，視為已依同條
    例第2條第1項第3款規定減其宣告刑二分之一，毋庸聲請裁
    定減刑，是其視為減刑後，保護管束期間應於96年5月25 日
    屆滿，被告期滿未經撤銷假釋，視為執行完畢。被告於徒刑
    之執行完畢後，五年內故意再犯本件有期徒刑以上之罪，為
    累犯，應依刑法第47條第1項之規定，加重其刑。原審對被
    告論科，固非無見，惟被告前所涉犯罪所處之刑，視為減刑
    後，業於96年5月25日執行完畢，原審漏未論以累犯，即有
    未合，檢察官上訴執此指摘判決不當，為有理由，應由本院
    將原判決撤銷改判，爰審酌被告於觀察勒戒後，仍未能戒絕
    毒癮，惟念及施用毒品僅戕害己身，尚未對他人造成危害，
    其犯後坦承犯行，態度良好等一切情狀，量處如主文第二項
    所示之刑，以資懲儆。
三、被告甲○○經合法傳喚，無正當理由不到庭，爰不待其陳述
    逕行判決。
四、據上論斷，應依刑事訴訟法第369條第1項前段、第371條、
    第364條、第299條第1項前段，毒品危害防制條例第10條第1
    項，刑法第47條第1項，判決如主文。
本案經檢察官乙○○到庭執行職務。
中    華    民    國    97    年    6     月    24    日
            刑事第四庭    審判長法  官  洪  耀  宗
                                法  官  劉  登  俊
                                法  官  陳  欣  安
上列正本證明與原本無異。
如不服本判決應於收受送達後十日內，向本院提出上訴書狀，其
未敘述上訴之理由者，並得於提起上訴後十日內向本院補提理由
書(均須按他造當事人之人數附繕本)。
                                書記官  阮  正  枝
中    華    民    國    97    年    6     月    24    日
附錄：
毒品危害防制條例第10條第1項
施用第一級毒品者，處六月以上五年以下有期徒刑。


司法院資訊處製作；財團法人民間司法改革基金會備份。
